臺灣基隆地方法院交通事件裁定　　　　　94年度交聲字第46號
原處分機關　交通部公路總局台北區監理所基隆監理站
異　議　人
即受處分人　甲○○
上列異議人即受處分人因違反道路交通管理處罰條例案件，對公
路總局臺北區監理所基隆監理站於民國94年1 月24日所為之處分
（原處分案號：基監字第裁42─C00000000 號）聲明異議，本院
裁定如下：
    主  文
原處分撤銷。
甲○○汽車駕駛人，駕駛汽車違反道路交通安全規則，因而肇事
致人受傷，記違規點數點。
    理  由
一、原處分意旨略以：異議人即受處分人甲○○於民國91年11月
    25日11時10分許，駕駛車牌號碼2U—627 號營業大客車，沿
    台北縣瑞芳火車站往明燈路方向行駛，行經臺北縣瑞芳鎮○
    ○路○ 段45號前，因超越同向前行廖懋德所駕駛車號QXP —
    368 號機車，而違規跨越雙黃線駛入對向車道，欲駛回原行
    駛車道時，因未保持兩車併行距離，並採取必要之安全措施
    ，致其所駕駛之前開營業大客車之右後車角撞及廖懋德所騎
    乘之機車，導致廖懋德受有左手小指、脊椎骨等處受傷受處
    分人乃經警製單舉發：違反道路交通安全規則因而肇事致人
    受傷之違規，嗣經原處分機關於93年4 月21日，依93年7 月
    1 日修正施行前之道路交通管理處罰條例第61條第3 項（原
    處分贅引第一款）之規定，裁處受處分人吊扣駕駛執照六個
    月。
二、聲明異議意旨略以：本件車禍之發生係因受處分人駕車行駛
    上開肇事路段時，適有大貨車在路旁停車卸貨，受處分人乃
    稍微跨越雙黃線與同樣閃避貨車之被害人機車擦撞，受處分
    人並無任何故意、過失行為；又受處分人行為後，道路交通
    管理處罰條例第61條第3 項業經修正，原處分機關未比較新
    舊法規定，依有利之新法裁罰顯有違誤，爰聲明異議，請求
    撤銷原處分等語。
三、經查：
(一)按道路交通管理處罰條例業於九十三年四月二十一日經總統
    修正公布，於同年六月三十日經行政院以命令定自同年七月
    一日施行，修正後條例第六十一條第三項，已廢除發生交通
    事故致人受輕傷一律吊扣駕駛執照之規定；其立法理由以汽
    車駕駛人一旦違反道路交通安全規則，發生交通事故致人受
    傷者，不分輕重，均處以吊扣駕駛執照三個月至六個月之處
    分，該處罰未依照受傷輕重程度，而異其處罰，恐與比例原
    則有違。且修正施行前規定，亦未考量吊扣駕駛執照之處罰
    ，對於職業駕駛人工作權之影響，嚴重影響職業汽車駕駛人
    之生計，故予修正。
(二)行政罰雖異於刑事罰，但均屬對於行為人不利之處分，故行
    政罰在法律之適用上，除法律另有規定者外，應類推適用刑
    法第二條第一項：「行為後法律有變更者，適用裁判時之法
    律，但裁判前之法律有利於行為人者，適用最有利於行為人
    之法律。」，此不違反行政目的之實現，自允對於行為人為
    有利之解釋，始符行政程序法第七條、第八條揭櫫之比例原
    則、信賴保護原則之意旨，此觀之行政罰法第五條明定：「
    行為後法律或自治條例有變更者，適用行政機關最初裁罰時
    之法律或自治條例。但裁處前之法律或自治條例有利於受處
    罰者，適用最有利於受處罰者之規定」，亦採從新從輕原則
    之規定甚明。再行政機關於行為人違反行政法裁處時，適用
    裁處時之法律，但裁處前之法律有利於行為人者，適用最有
    利於行為人之法律。而所謂裁處，包括訴願、行政訴訟之決
    定或判決。又所謂裁處不以原處分機關之行為為限，凡在復
    查、訴願以迄行政訴訟中，尚未裁處確定之案件均有從輕從
    新原則適用（最高行政法院八十六年判字第六七四號判決參
    照），則對違反行政法之行為人為裁處時，除裁處前之法律
    有利於行為人外，自應以裁處時之法律為裁處之依據。雖道
    路交通管理處罰條例，並未如稅捐稽徵法第四十八條之三「
    納稅義務人違反本法或稅法之規定，適用裁處時之法律。但
    裁處前之法律有利於納稅義務人者，適用最有利於納稅義務
    人之法律。」之相關規定，惟道路交通管理處罰條例所定罰
    鍰、吊扣證照、記點之裁罰，本屬行政罰之性質（參照行政
    罰法第一條、第二條亦將罰鍰、吊扣證照、記點之處分均定
    為行政罰），從而，自有上開從新從輕法則之適用，核先敘
    明。
(三)受處分人駕車於前揭時地為超越前行機車，先違規跨越雙黃
    線駛入對向車道，又因疏未注意與機車保持二車併行之安全
    距離，右後方車角碰撞機車而肇事，致廖懋德受有前揭輕傷
    之事實，業據受處分人於警詢時供述明確，核與被害人廖懋
    德於警詢指訴之情節相符，且有道路交通事故現場圖影本一
    紙、現場照片6 張附卷可證，受處分人確有原處分機關所只
    指之違規行為，自堪認定。惟因惟受處分人行為後，道路交
    通管理處罰條例第六十一條第三項業經修正公布，依前揭說
    明，經比較結果以修正後對受處分人較為有利，則關於受處
    分人因違反道路交通安全規則而致人受輕傷部分，自應依修
    正後條例第六十一條第三項裁處受處分人記違規點數三點。
    原處分機關雖主張應依「行為時」之法律規定處罰，惟本院
    並不受其見解之拘束，附此敘明。原處分機關未及比較新舊
    規定，並適用新法裁罰，逕依修正前道路交通管理處罰條例
    第六十一條第三項之規定予以吊扣駕駛執照六個月，尚有未
    洽，受處分人聲明異議，即有理由，應由本院將原處分予以
    撤銷，改依修正後之道路交通管理處罰條例第六十一條第三
    項前段之規定，另裁定如主文第二項所示。
據上論斷，應依道路交通案件處理辦法第二十條前段，裁定如主
文。
中　　華　　民　　國　　94　　年　　7 　　月　　4 　　日
                  交通法庭法  官  汪梅芬
以上正本證明與原本無異。
如不服本裁定應於送達後五日內向本院提出抗告狀。
中　　華　　民　　國　　94　　年　　7 　　月　　4 　　日
                          書記官  邱李和
